【裁判字號】    98,上易,296
【裁判日期】    980505
【裁判案由】    毀棄損壞
【裁判全文】
臺灣高等法院臺南分院刑事判決         98年度上易字第296號
上  訴  人  臺灣雲林地方法院檢察署檢察官
被      告  乙○○
上列上訴人因被告毀棄損壞案件，不服臺灣雲林地方法院98年度
易字第52號中華民國98年3月18日第一審判決（起訴案號：臺灣
雲林地方法院檢察署97年度偵字6215號），提起上訴，本院判決
如下：
    主  文
上訴駁回。
    理  由
一、公訴意旨及上訴意旨略以：
  (一)公訴意旨略以：被告乙○○於民國 (下同)97 年03月27日上
    午8時45分許，為侵入告訴人甲○○與郭東義共同所有位於
    雲林縣元長鄉○○村○○路8號之三合院祖宅竊盜（竊盜部
    分業經本院以97年度上易字第512號駁回上訴確定），竟基
    於毀損之故意，以腳踹上開建物大門、紗門之方式，破壞上
    開建物大門。嗣進入該屋內，因各房間均上鎖，為方便搜索
    財物，復徒手拆除甲○○基於分管契約約定，而得使用2房
    間之木製窗戶窗框，並將其內衣櫥之櫥門拆下，致另不堪使
    用，而生損害於甲○○。嗣因乙○○於破壞上開房屋大門時
    ，為路人郭進傳發現報警處理，而乙○○搜索後未竊得財物
    欲離開上址，為警當場查獲。因認被告犯有刑法第354條之
    毀損他人物品罪嫌。
  (二)上訴意旨略以：原判決認本案檢察官起訴所指被告之犯罪事
    實，與被告被判刑確定之前案事實有裁判上一罪之關係，應
    為前案確定判決效力所及，而為免訴之判決，故非無見；惟
    查 ，前案即臺灣雲林地方法院97年度易字第331號僅判決被
    告犯普通竊盜未遂罪，並未認定毀損部分是竊盜未遂罪之加
    重條件，則該毀損部分，應非該案起訴效力所及；又本案毀
    損部分有部分如屋內隔間之窗戶、衣櫥木門等，性質上非屬
    刑法第321條第1項第2款所指之安全設備 ，自不得認該毀損
    部分為被告竊盜犯行之加重條件；再者本案毀損部分之被害
    人係甲○○，前案竊盜未遂之被害人係廖秀鶯，二者侵害法
    益不同，是否得僅以單一案件評價論處，亦非無疑。而聲請
    人甲○○請求上訴意旨亦同上述。原審認事用法難謂允當，
    請求撤銷原判決，另為適當之判決云云。
二、按案件曾經判決確定者，應為免訴之判決，此項原則關於實
    質上一罪或裁判上一罪，均有其適用，想像競合犯係裁判上
    之一罪，該項犯罪之一部判決確定者，其效力當然及於全部
    ，如檢察官復將其他部分重行起訴，自應諭知免訴之判決（
    最高法院88年度台上字第3802號刑事判決參照）。另按刑事
    訴訟法第302條第1款規定，案件曾經判決確定者，應為免訴
    之判決，係以同一案件已經法院為實體上之確定判決，該被
    告應否受刑事制裁，即因前次判決而確定，不能更為其他有
    罪或無罪之實體上裁判。此項原則，關於實質上一罪或裁判
    上一罪，其一部事實已經判決確定者，對於構成一罪之其他
    部分，固亦均應適用；但此種情形，係因審判不可分之關係
    ，在審理事實之法院就全部犯罪事實，依刑事訴訟法第 267
    條規定，本應予以審判，故其確定判決之既判力自應及於全
    部之犯罪事實（最高法院95年度台非字第99號刑事判決參照
    ）。
三、次按刑法上一行為而觸犯數罪名之想像競合犯存在之目的，
    在於避免對於同一不法要素予以過度評價，其所謂「同一行
    為」係指所實行者為完全或局部同一之行為而言。因此刑法
    修正刪除牽連犯之規定後，於修正前原認屬於方法目的或原
    因結果之不同犯罪，其間果有實行之行為完全或局部同一之
    情形，應得依想像競合犯論擬（最高法院97年度臺上字第34
    94號判決參照）。本案被告毀損告訴人住處門扇之目的，乃
    為求能進入屋內竊取財物，且該毀損行為與其後竊盜行為在
    時間、地點上緊密相連，應具有部分行為重疊之關係，揆諸
    前開判決意旨，應得認為同一行為，以免產生過度評價之問
    題。再按刑法第321條第1項第2款之毀越門扇 、牆垣或其他
    安全設備之加重竊盜罪之構成要件，已將毀壞門扇、牆垣或
    其他安全設備，結合於所犯加重竊盜罪責之中（即為本罪之
    加重條件），不能再論以同法第353條或第354條之毀棄損壞
    （最高法院91年度臺上字第4354號判決參照）。被告所為前
    揭同一行為，既已該當刑法第321條第2項、第1項第2款之犯
    罪構成要件，當不另成立第354條之毀損他人財物罪。
四、經查，被告於97年3月27日上午8時45分許，侵入雲林縣元長
    鄉○○村○○路8 號建物著手行竊，因無任何財物而未得逞
    ，於步出該建物時即為警當場逮捕而查悉上情之犯罪事實，
    業經臺灣雲林地方法院院於97年6月24日以97年度易字第331
    號判處有期徒刑4月，被告提起上訴，後本院於97年9月19日
    以97年度上易字第512號判決駁回上訴確定 ，有前開判決書
    及臺灣高等法院被告前案紀錄表在卷可按。本案檢察官起訴
    所指被告之犯罪事實，與前案據以起訴之犯罪事實，二者應
    為裁判上一罪，已如前述，則本案自應為另案確定判決之效
    力所及，原審法院不經言詞辯論諭知免訴判決，於法並無不
    合。公訴人上訴意旨，仍執前詞，指摘原判決不當，為無理
    由，應予駁回，並不經言詞辯論為之。
六、依刑事訴訟法第368條、第372條，判決如主文。
中    華    民    國    98    年     5    月    5    日
                  刑事第三庭    審判長法  官  陳義仲
                                      法  官  宋明中
                                      法  官  蔡勝雄
以上正本證明與原本無異。
不得上訴。
                                      書記官  汪姿秀
中    華    民    國    98    年     5    月    5    日


司法院資訊處製作；財團法人民間司法改革基金會備份。
